臺灣高等法院臺中分院民事裁定　　　　　 96年度抗字第332號
抗　告　人　乙○○
相　對　人　甲○
上列當事人間返還擔保金事件，抗告人對於中華民國96年5月23
日臺灣臺中地方法院96年度聲字第1185號所為裁定提起抗告，本
院裁定如左：
    主  文
抗告駁回。
抗告訴訟費用由抗告人負擔。
    理  由
一、抗告意旨略以：抗告人前依原法院92年度裁全一字第8931號
    裁定，提供新台幣（下同）269,000元即92年度存字第3857
    號，及依原法院93年度裁全字第5510號裁定，提供2,800,00
    0元即93年度存字第3419號，就相對人之財產於9,409,900元
    之範圍內（前案804,500元，後案8,345,400元）予以假扣押
    。嗣假扣押本案所有權移轉登記事件，經原法院以92年度重
    訴字第770號、及院93年度重上字第80號判決抗告人勝訴，
    並於94年3月1日確定在案。依民事訴訟法第104條第1項第1
    款之規定，應供擔保之原因消滅時，供擔保人得聲請法院以
    裁定命返還其所供之擔保，況抗告人於假扣押本案訴訟終結
    後，於94年8月22日即以存證信函催告受擔保利益人，若因
    假扣押受有不當損害得行使權利，惟相對人並未於聲請人聲
    請裁定返還擔保物前提出損害賠償請求，抗告人自得聲請返
    還提存物。又相對人以原法院94年度裁全字第5461號裁定供
    擔保後，對抗告人於原法院92年度存字第3857號、及93年度
    存字第3419號之提存債權為假扣押，而相對人於請求票款訴
    訟確定後，以原法院96年度執字第17493號強制執行抗告人
    上開提存債權，惟抗告人已提供足額現金於原法院清償完畢
    ，且原法院94年度裁全字第5461號假扣押上開提存債權裁定
    ，關於假扣押財產範圍逾越696,667元本息部分，業經原法
    院以96年度裁全聲字第312號裁定撤銷，是抗告人自得聲請
    返還提存物，即原法院92年度存字第3857號擔保金269,000
    元及93年度存字第3419號擔保金2,800,000元（日盛國際商
    業銀行台中分行可轉讓定期存單）乃原審未察竟駁回抗告人
    之聲請，自有違誤，爰提起抗告，請求廢棄原裁定等語。
二、相對人則以：相對人已依民事訴訟法第104條、及民法第179
    條不當得利規定，對本件提存之擔保金提出訴訟，現已繫屬
    於原法院，是抗告人主張本案已訴訟終結而請求返還擔保金
    ，實與事實不符，本件抗告為無理由，請求駁回抗告人之請
    求等語。
三、按擔保提存之提存人於提存後，假扣押所保全之請求，其本
    案訴訟已獲全部勝訴判決確定者，得聲請該管法院提存所返
　　還提存物。提存法第16條第1項第3款定有明文。又提存人因
　  上開情事，得聲請該管法院提存所返還提存物，即無庸法院
    裁定，同法施行細則第16條亦有明文。
四、經查：(一)抗告人為擔保其坐落台中縣霧峰鄉○○○段545之2
    等6筆土地，於終止信託或委任關係後之請求移轉登記，而
    向原法院聲請92年度裁全一字第8931號假扣押裁定，並提供
    擔保金269,000元（即原法院92年度存字第3857號，見本院
    卷第6至7頁）；又為擔保相對人應讓與同段1249之2等5筆土
    地徵收補償款，而向原法院聲請93年度裁全字第5510號假扣
    押裁定，並提供擔保金2,800,000元（即原法院93年度存字
    第3419號，見本院卷第8至9頁），以上事實，並經本院調閱
    上開假扣押全卷查明屬實。嗣上開假扣押之本案所有權移轉
    登記等事件，經原法院以92年度重訴字第770號、及本院93
    年度重上字第80號判決，抗告人全部獲得勝訴判決，並於94
    年3月1日確定在案，有上開判決書、及確定証明書在卷可稽
    （見本院卷第10至26頁）。抗告人上開假扣押所保全之請求
    ，其本案訴訟既獲全部勝訴判決確定，依提存法暨施行法上
    揭規定，抗告人本得逕向該管法院提存所聲請返還擔保金，
    無庸聲請法院裁定。(二)抗告人贅依民事訴訟法第104條第1項
    第1、3款規定，以應供擔保之原因消滅、及訴訟終結後，其
    已定20日以上之期間，催告受擔保利益人行使權利而未行使
    ，而聲請原法院裁定命返還上開擔保金，並提出原法院92年
    度重訴字第770號、本院93年度重上字第80號判決書、及確
    定証明書等件為証，抗告人並以94年8月22日郵局存證信函
    通知相對人行使權利，亦有該信函在卷可稽（見本院卷第27
    至30頁），抗告人上開所為，核屬不必要之行為。因之；相
    對人雖以其已於96年5月10日對抗告人提起假扣押所受損害
    賠償之訴（見本院卷第41至44頁），而請求駁回抗告人本件
    返還擔保金之聲請，亦核與法不符，委無足取；況相對人於
    94年8月23日即收受抗告人上開催告行使權利之信函，有該
    收件回執在卷可証（見本院卷第31頁），而抗告人於96年5
    月8日向原法院為本件返還擔保金之聲請，相對人遲至96年5
    月10日始對抗告人提起上開損害賠償之訴，按訴訟終結後，
    受擔保利益人，逾民事訴訟法第104條第1項第2款規定20日
    以上之期間而未行使其權利時，若在供擔保人向法院為返還
    提存物或保證書之聲請之後，始行使其權利者，仍應認為受
    擔保利益人未在前開期間內行使其權利（最高法院72年度台
    抗字第181號判例意旨參照）。亦難認相對人已於上開期間
    內行使其權利，相對人此部分所辯，亦無足採。(三)至抗告人
    以其與相對人間另訴給付票款事件，相對人以原法院94年度
    裁全字第5461號裁定供擔保後，對本件上開提存之擔保金（
    即原法院92年度存字第3857號、及93年度存字第3419號）假
    扣押，並於該請求票款事件確定後，以原法院96年度執字第
    17493號強制執行其上開提存金，其已提供足額現金於執行
    法院清償完畢等節，因核與本件發還擔保金無涉，本院無庸
    為審究，併予敘明。(四)原法院雖以他由駁回抗告人本件返還
    擔保金之聲請，該理由雖屬不當，惟結果並無不同，抗告人
    提起本件抗告，請求廢棄原裁定，仍認為無理由，應予駁回
    。
五、依民事訴訟法第495條之1第1項、第449條第1項、第95條、
    第78條裁定如主文。
中　　華　　民　　國　　96　　年　　8 　　月　　28　　日
                  民事第四庭    審判長法  官  黃斐君
                                      法  官  陳蘇宗
                                      法  官  張浴美
以上正本係照原本作成。
再為抗告應以適用法規顯有錯誤為理由，並經本院之許可，該許
可以原裁定所涉及之法律見解具有原則上之重要性者為限。
如提起再抗告者應於裁定送達後10日內向本院提出抗告理由狀（
須按照他造人數附具繕本）並繳納抗告裁判費新臺幣1,000元，
同時委任律師或具有律師資格之關係人為代理人。
                                      書記官  郭振祥
中　　華　　民　　國　　96　　年　　8 　　月　　28　　日
                                                      Ｍ
